臺灣臺南地方法院刑事判決　　　　　　　　　　　　　九十三年度訴緝字第三號
　　公　訴　人　臺灣臺南地方法院檢察署檢察官
　　被　　　告　乙○○
右列被告因偽造文書案件，經檢察官提起公訴（八十九年度偵字第四三○七號），本
院判決如左：
    主  文
乙○○共同連續行使明知為不實之事項，而使公務員登戴於職務上所掌之公文書，足
以生損害於公眾，處有期徒刑參月，如易科罰金，以參佰元折算壹日。
    事  實
一、乙○○為大陸地區人民，不具真正結婚之意思，透過江寶麟（於九十年度訴字第
    一二五號案經本院判處有期徒刑八月確定）之安排，與台灣地區不具真正結婚意
    思之甲○○（本案通緝中）三人間，共同基於使公務員登載不實文書及行使使公
    務員登載不實文書之概括犯意聯絡，由乙○○與甲○○，於八十八年九月十四日
    在福建省福州市公證處辦理結婚，取得福建省福州市發給之結婚證明書後，透過
    財團法人海峽交流基金會（以下簡稱海基會）之證明，使乙○○取得形式上配偶
    之地位，推由甲○○返回台灣後，於八十八年十月二十二日至台南市警察局第四
    分局所轄長樂派出所填載內容不實之「大陸地區人民進入台灣地區保證書」一紙
    ，致該派出所不知情之警員，在上開具有公文書性質之保証書上簽註「經詢保證
    人甲○○：渠與被保人乙○○係夫妻關係，願意完全負起保證人責任」等不實之
    事項；甲○○復於八十八年十月二十九日，持大陸地區出具之結婚證明書、海基
    會所出具之證明資料，前往戶籍所在地台南市西區戶政事務所，申辦其與乙○○
    之結婚登記，致使該戶政事務所承辦戶籍登記之公務員，將此不實之事項，登載
    於職務上所掌之戶籍資料。甲○○後又以乙○○通婚探親為由，委託不知情之丁
    ○○填具「大陸人民進入台灣地區旅行證申請書」，並持甲○○上開之「大陸地
    區人民進入臺灣地區保証書」、「結婚登記之戶籍謄本」、「福建省福州市公証
    處核發結婚證明書」等相關資料至入出境管理局申請入境，致該承辦之不知情公
    務員，在上開「大陸人民進入台灣地區旅行證申請書」公文書上記載「大陸來台
    探病奔喪証」等不實事項，足以生損害於臺南市西區戶政事務所對於戶政資料管
    理、台南市警察局第四分局所轄長樂派出所對於大陸地區人民進入臺灣地區管理
    及入出境管理局對於入出境管理之正確性。乙○○遂於八十八年十二月三十日以
    探親名義抵台，先住進甲○○先前租賃之台南市○○街租處十餘日後，隨即離開
    至台中一帶為人從事清潔打掃之工作。嗣於九十三年四月六日乙○○欲自高雄小
    港國際機場出境返回大陸時，為警查獲。
二、案經台南市警察局第一分局報請台灣台南地方法院檢察署檢察官偵查起訴。
    理  由
一、訊據被告乙○○對於右揭透過江寶麟之介紹與同案被告甲○○結婚來台，來台後
    未與甲○○同居，離家至台中從事打掃清潔工作之事實固不否認，惟矢口否認有
    偽造文書之犯行，辯稱：我與甲○○是真結婚，來台灣後甲○○把我趕出去，我
    才知道是假結婚，我後來到台中我表姐那裏幫人家打掃，以償還為來台灣而向居
    住大陸的哥哥、姐姐借來給大陸那邊介紹人的錢云云。
二、經查：
    (1)同案被告江寶麟於警詢中供稱：「我帶甲○○至大陸與乙○○假結婚」等語（
      見偵一卷第二十四頁正面及反面）；同案被告甲○○於警詢中供稱：「我與乙
      ○○是假結婚，因為她要來台灣工作」「江寶麟給我新台幣（下同）四萬元作
      為代價」「乙○○來台灣後我有在台南市○○街租屋供她居住，但她住約十多
      天後就離開到她表姐處居住」等語（見偵一卷第五十五、五十六頁）；於本院
      九十年度訴字第一二五號案審理中供稱：「我與乙○○是假結婚」「當時是江
      寶麟替我出資去大陸結婚」「乙○○入境後就去向不明」等語（見院一卷第一
      百一十五、一百一十六、一百五十一頁），均供明被告乙○○係為來台灣工作
      ，而與甲○○假結婚。
    (2)參酌被告乙○○於大陸生有一子一女，來台後將之寄養於被告之大伯家中，於
      台灣工作賺得金錢後，再委託友人送回大陸，業據被告供明在卷（見本院審理
      筆錄第七頁），足見被告乙○○在大陸尚有子女須其養育。而被告乙○○結婚
      時又未與甲○○間約定，甲○○須扶養其在大陸所生之子女，其嫁與甲○○之
      後，應如何養育其子女？如被告未提供金錢，被告之大伯是否願意繼續為被告
      扶養子女？縱認被告之大伯願意為被告扶養子女，被告乙○○忍心拋棄其子女
      ，獨自一人遠嫁台灣？再被告乙○○來台探親之期限僅為三月，此有大陸地區
      人民進入臺灣地區旅行證申請書上之記載可稽（見警一卷第二十七頁），被告
      既經甲○○趕出家門，為何不於期限屆至時返還大陸，而繼續於台中工作？又
      甲○○大費周章將乙○○娶回台灣卻於乙○○至台灣後，無任何理由，即將乙
      ○○趕出家門，且趕出家門後，又知乙○○在她表姐處居住（見偵一卷第五十
      五、五十六頁）等均足以令人起疑。依此可推知被告乙○○係以假結婚為方法
      ，來台工作賺錢扶養其子女。
    (3)依我國之習俗及台灣地區男子與大陸地區女子結婚之慣例，男女雙方結婚宴客
      、女方向男方收取聘金，皆屬民情之常。今被告乙○○遠嫁台灣，又有子女須
      扶養，結婚宴客及向甲○○收取聘金更屬當然，然被告乙○○與甲○○結婚並
      未宴客（見院二卷審理筆錄第十二頁），且未收取聘金（見院二卷審理筆錄第
      十二頁）。被告乙○○復因結婚，而向兄姐借款，支付介紹人之費用而負擔債
      務，均與常情迥異，難以令人採信。
    (4)綜上所述，足認被告乙○○所辯無非係事後卸責之詞，而不足採信。此外復有
      結婚證明書（見警一卷第二十八頁）、委託書（見警一卷第二十九頁）、大陸
      地區人民進入臺灣地區保證書（見警一卷第三十頁）、戶籍謄本（見警一卷第
      三十一頁、院一卷第一百三十頁）、入出境資料查詢（見院一卷第七十九頁）
      等件附卷可證，本件事證已甚明確，被告犯行洵堪認定，應予依法論科。
三、核被告乙○○所為，係犯刑法第二百十六條、第二百十四條行使使公務員登載不
    實文書罪。被告使公務員登載不實之低度行為，為行使之高度行為所吸收，不另
    論罪。被告乙○○與同案被告江寶麟、甲○○三人間，有犯意聯絡及行為分擔，
    為共同正犯。被告利用不知情之丁○○填具「大陸人民進入台灣地區旅行證申請
    書」部分，應論以間接正犯。被告先後多次行使使公務員登載不實文書犯行，時
    間緊接，所犯為構成要件相同之罪名，顯係基於概括犯意反覆為之，應依連續犯
    規定論以一罪，並加重其刑。爰審酌被告乙○○否認犯行，並無悔意，以假結婚
    方式進入台灣地區違法工作，形成國內治安敗壞之潛在危險及其他一切情狀，量
    處被告如主文所示之刑及諭知如易科罰金之折算標準，以示懲儆。末查：公訴人
    認被告另違反臺灣地區與大陸地區人民關係條例第十五條第一款之罪，應依同法
    第七十九條第一項處罰（臺灣地區與大陸地區人民關係條例業於九十二年十月二
    十九日，經總統修正公布全文，第十五條第一款內容未變更，於九十三年三月一
    日施行；第七十九條第一項由五年以下有期徒刑，變更為一年以上七年以下有期
    徒刑，於九十二年十二月三十一日施行）。然查臺灣地區與大陸地區人民關係條
    例第十五條第一款之罪，係以使大陸地區人民非法進入臺灣地區為要件，依此大
    陸地區人民乃該款犯罪之客體，而非犯罪之主體，自無成立違反該條例之可能。
    被告乙○○係大陸地區人民，依照前揭見解，乃非法進入台灣地區之客體，而非
    犯本罪之主體，並無成立該款犯罪之可能，因公訴人本罪與行使使公務員登載不
    實文書罪間有方法結果之牽連關係，爰不另為無罪之諭知，附此敘明。
據上論斷，應依刑事訴訟法第二百九十九條第一項前段，刑法第二十八條、第五十六
條、第二百十六條、第二百十四條、第四十一條第一項前段，罰金罰鍰提高標準條例
第一條前段、第二條，判決如主文。
本件經檢察官 丙○○ 到庭執行職務
中      華      民      國      九十三      年    六    月     十七    日
                                  臺灣臺南地方法院刑事第八庭
                                      審判長法  官  吳  勇輝
                                            法  官  陳  映  佐
                                            法  官  蔡  直  青
右正本證明與原本無異。
如不服本判決，應於判決送達後十日內向本院提出上訴狀( 應附繕本 )。
                                            書記官  沈  建  杉
中      華      民      國      九十三      年    六    月     二十一  日
附錄本案論罪科刑法條全文：
刑      法
第  214 條  (使公務員登載不實罪)
            明知為不實之事項，而使公務員登載於職務上所掌之公文書，足以生損
            於公眾或他人者，處三年以下有期徒刑、拘役或五百元以下罰金。
第  216 條  (行使偽造變造或登載不實之文書罪)
            行使第二百十條至第二百十五條之文書者，依偽造、變造文書或登載不
            事項或使登載不實事項之規定處斷。
